臺灣新竹地方法院民事裁定　　　　　　 100年度事聲字第47號
異　議　人　王本耀
相　對　人　黃健治
上列當事人間聲請確定訴訟費用額事件，異議人對於民國100年7
月8日本院司法事務官所為100年度司竹簡聲字第4號裁定之終局
處分聲明異議，本院裁定如下：
    主  文
異議駁回。
    理  由
一、按司法事務官處理事件所為之處分，與法院所為者有同一之
    效力。當事人對於司法事務官處理事件所為之終局處分，得
    於處分送達後10日之不變期間內，以書狀向司法事務官提出
    異議。司法事務官認前項異議有理由時，應另為適當之處分
    ；認異議為無理由者，應送請法院裁定之。法院認第1項之
    異議為有理由時，應為適當之裁定；認異議為無理由者，應
    以裁定駁回之。民事訴訟法第240條之3及第240條之4第1項
    、第2項、第3項分別定有明文。經查本院100年度司竹簡聲
    字第4號民事裁定，係由本院司法事務官於民國（下同）100
    年7月8日所為之處分，並於同年月13日送達異議人，有該裁
    定1件及本院送達證書1件附於該事件卷內可憑，異議人於同
    年月21日提出異議（此有異議人所提出之民事聲明異議狀及
    本院收文戳附卷足憑），經司法事務官認異議無理由而送請
    本院裁定，符合上開法律規定，合先敘明。
二、次按法院未於訴訟費用之裁判確定其費用額者，第一審受訴
    法院於該裁判有執行力後，應依聲請以裁定確定之。依第1
    項確定之訴訟費用額，應於裁定送達之翌日起，加給按法定
    利率計算之利息。民事訴訟法第91條第1項、第3項定有明文
    。惟此項裁定程序，僅在審究債權人所開列之費用項目，是
    否為訴訟費用之範圍，及債權人已否提出證據證明，然後確
    定應負擔訴訟費用者應賠償他造之數額若干。至訴訟費用如
    何負擔，或其負擔之比例如何，均應依命負擔訴訟費用之確
    定裁判主文定之，不得於本程序再次審究。
三、本件異議意旨略以：依民事訴訟法第87條第1項之規定，法
    院應基於職權依法為訴訟費用之裁判，不受當事人聲明之拘
    束。查相對人就本院99年5月18日99年度竹簡字第100號民事
    裁定所核定之訴訟標的價額不服而提起抗告以糾正該裁定，
    固列異議人為該抗告事件之相對人，並聲明「抗告費用由相
    對人負擔」，惟異議人為本院99年度竹簡字第100號民事事
    件預納訴訟費用之人，是異議人就此與相對人之利害關係一
    致，非對立之相對人，究因何理由應由異議人就前開抗告事
    件負擔抗告費用，原處分未說明其依據，難昭折服。又異議
    人於本院99年度竹簡字第100號民事事件已繳納裁判費新臺
    幣（下同）2,980元，嗣該事件之訴訟標的價額經本院99年
    度簡抗字第4號裁定確定為117,580元，僅應徵收裁判費
    1,220元，是有裁判費溢收之情事，爰依民事訴訟法第77條
    之26之規定聲請本院依職權退還溢收之1,760元裁判費，並
    於本件抗告費用之處分確定應由異議人負擔之範圍內，支付
    轉給於相對人等語。
四、查異議人與相對人間遷讓房屋等事件，相對人就本院99年5
    月18日99年度竹簡字第100號民事裁定所核定之訴訟標的價
    額不服而提起抗告，嗣經本院99年度簡抗字第4號裁定確定
    ，抗告費用由本件異議人負擔等情，業經本院調閱前開全卷
    查核無訛。另經本院調卷審查後，本院99年度簡抗字第4號
    民事抗告事件之抗告裁判費1,000元係由相對人所預納，故
    異議人應賠償相對人之訴訟費用額確定為1,000元，及加給
    於原裁定送達之翌日起至清償日止，按法定利率即年息百分
    之5計算之利息，是原裁定經核並無違誤。至異議人辯稱相
    對人係為糾正本院99年5月18日99年度竹簡字第100號民事裁
    定而提起抗告，而異議人就此與相對人之利害關係一致，原
    裁定未說明應由異議人就前開抗告事件負擔抗告費用之理由
    及依據，難昭折服云云，然揆諸前揭規定與說明，本件為確
    定訴訟費用額之事件，僅在審究訴訟費用之範圍及確定應負
    擔訴訟費用者應賠償他造之數額，至訴訟費用如何負擔，或
    其負擔之比例如何，均應依命負擔訴訟費用之確定裁判主文
    定之，是異議人上開主張均非本程序所得再次審究。另異議
    人主張本院99年度竹簡字第100號民事事件有溢收裁判費之
    情事，爰依民事訴訟法第77條之26之規定聲請本院依職權退
    還溢收之1,760元裁判費，並於本件抗告費用之處分確定應
    由異議人負擔之範圍內，支付轉給於相對人云云，惟本院99
    年度竹簡字第100號民事事件是否有溢收裁判費之情事，核
    與本件確定訴訟費用額事件無關，如本院99年度竹簡字第
    100號民事事件確有溢收裁判費之情事，異議人應依法另行
    聲請返還，非本程序所得審究。綜上，本件異議人執上開意
    旨指摘原裁定不當，求予廢棄，為無理由，應予駁回。
五、依民事訴訟法第240條之4第3項，裁定如主文。
中    華    民    國    100    年    8    月    31    日
                  民事第二庭    法  官  楊明箴
以上正本證明與原本無異。
如不服本裁定，應於送達後10日內向本院提出抗告狀，並繳納抗
告費新臺幣1,000元。
中    華    民    國    100    年    8    月    31    日
                                書記官  林欣宜